臺灣高雄地方法院刑事判決　　　　　　　95年度訴字第4247號
公　訴　人　臺灣高雄地方法院檢察署檢察官
被　　　告　己○○
指定辯護人　孫嘉男律師
上列被告因強盜案件，經檢察官提起公訴（95年度偵字第29744
號），本院判決如下：
    主  文
己○○攜帶兇器於夜間侵入住宅竊盜，因脫免逮捕而當場施以強
暴，處有期徒刑玖年。扣案之鴨嘴鉗壹支、筆型手電筒壹支、黑
色手套貳只、黑色帽子壹頂，均沒收。
    事  實
一、己○○攜帶可作為凶器使用之鴨嘴鉗1 支及行竊用之筆型手
    電筒1 支、黑色手套2 只、黑色帽子1 頂，於民國95年11月
    10日凌晨3 時許之夜間，與另一真實姓名年籍不詳之成年男
    子共同前往高雄縣仁武鄉○○○路100 巷52號乙○○、丙○○兄弟及其父母居住之住宅，共同意圖為自己不法之所有，
    由屋前鐵捲門旁之邊門侵入屋內，再上至2 樓，由己○○竊
    取放置於2 樓客廳桌上丙○○所有，價值新台幣（下同）35
    萬元之勞力士金錶1 只，得手後，旋遭當時在家恰由房門走
    至客廳之丁○○○（乙○○、丙○○之母）迎面撞見而發覺
    ，並大聲呼叫有賊，乙○○、丙○○兄弟2 人聞聲後，分別
    自住處3 樓及4 樓房間下樓尋找竊賊，嗣丙○○在住處1 樓
    廚房內見該名與鐘源汶共同進入屋內之男子已由住處後門離
    去，而己○○亦正欲離去，丙○○因見其手持竊得之金錶，
    乃上前追趕。己○○為求脫免逮捕，竟持所攜帶足供兇器使
    用之鴨嘴鉗毆打丙○○之鼻、頭等處，致丙○○雖搶回金錶
    ，但因而受有頭部外傷、鼻子挫鈍傷並浮腫流血之傷害。己○○旋即經由該住處後門之通道繞至該住處前門之道路（即
    高雄縣仁武鄉○○○路100 巷），適為仍在住處屋前尋找竊
    賊行蹤之郭氏兄弟2 人撞見，並上前追捕，己○○竟又基於
    同一脫免逮捕之犯意，再持上揭鴨嘴鉗攻擊乙○○，致乙○○全身多處擦傷。惟終被制服，該名共同行竊之男子則乘隙
    逃逸。己○○則於同日凌晨3 時25分許為據報趕到之員警逮
    獲，除當場在鐘源汶身上查獲行竊時所攜帶之筆型手電筒1
    支外，並在其所在位置查獲行竊時所攜帶黑色手套2 只、黑
    色帽子1 頂，及行兇用之鴨嘴鉗1 支，始知上情。
二、案經丁○○○、丙○○及乙○○等人訴由高雄縣政府警察局
    仁武局報告偵辦臺灣高雄地方法院檢察署偵查起訴。
    理  由
壹、程序部分：
    被告己○○及指定辯護人，就高雄榮民總醫院診斷證明書2
    紙、現場照片、贓物認領保管單、扣押筆錄及扣押物品目錄
    表之證據能力，同意引為證據（見本院卷第44頁），本院審
    酌前開證據作成之情況，形式上並無不適合作為證據使用之
    情形，且與本犯罪事實相關，依刑事訴訟法第159 條之5 第
    1 項，均有證據能力，合先敘明。
貳、實體部分：
一、認定犯罪事實所憑之證據：
    訊據被告否認有何加重準強盜之犯行，辯稱：案發當時（95
    年11月10日凌晨3 時許），我沒有進去案發現場，也沒有偷
    被害人家中的勞力士金錶，我當時去那裡是要找我朋友「阿
    榮」，我不知道扣案的鴨嘴鉗是何人所有云云（見本院卷第
    22-23 頁）。經查：
(一)被告於上揭時地，進入前開高雄縣仁武鄉○○○路100 巷52
    號住宅，竊取勞力士金錶1 只，並為求脫免逮捕而持鴨嘴鉗
    先後攻擊丙○○及乙○○之事實，業據證人丁○○○、丙○○及乙○○於本院審理時結證在卷。證人丁○○○並證稱：
    案發當時住處遭人行竊是我發現的，當時我在住處2 樓客廳
    發現有2 名竊賊，我出聲問他們說你們是何人，他們都沒有
    回答就往1 樓走，我就大聲呼叫有賊。當時我剛走出房間門
    口，迎面看到該2 名竊賊，是跟竊賊2 人面對面，所以有看
    清楚他們的臉，在庭之被告就是當日我所看見的2 名竊賊之
    一。被告當時走在前面，他身後還有另1 名比較矮小的男子
    。我們家的樓梯是在客廳和房間中間，而樓梯間有日光燈，
    晚上我們會將樓梯間的燈打開，所以我是在有燈光的情形下
    看到被告的。我看到被告當時手有拿1 個鐵製的工具約2 、
    30公分長，另一手拿手套，但是沒有戴在手上等語明確（見
    本院卷第113-118 頁）；證人丙○○則證稱：95年11月10日
    凌晨3 時許我家曾遭竊，我聽到有人喊有小偷就跑下樓，到
    1 樓廚房時看到有2 個人，之後其中1 個人就從後門跑掉，
    我就出手和另外1 個人拉扯，那個人就是當庭的被告，當時
    廚房有小燈泡，而且我有和被告面對面，在廚房時被告右手
    有拿1 支鐵製東西從我的鼻子打下去，在拉扯中我從被告的
    左手中搶回來1 支屬於我所有的手錶。我弟弟乙○○住在4
    樓，比我晚下來，他下來時被告已經從廚房後門跑了，我弟
    弟乙○○曾從後門追出去，我從前門追出去想要包抄，後來
    在我家前門的斜對面把被告攔下。被告跑出去後大約2 、30
    秒後我就從前門跑出去，之後不到1 分鐘，就找到被告，我
    當大概就認為是他，後來我母親也下到1 樓，我跟我母親確
    認說在庭的被告是否就是剛才的小偷，我母親說是，我就上
    前抓他並喊小偷。我們要上前抓被告時，被告有對另1 同行
    之人說：你怎麼放我一人在這邊（台語）。扣案的鴨嘴鉗是
    當時逮捕被告時，是在被告身上找到的等語（見本院卷第11
    9-124 頁）；證人乙○○亦證稱：95年11月10日凌晨3 時許
    我家曾遭竊，我發現小偷時是在1 樓的廚房，當時我看到的
    人就是在庭的被告，當時被告和我哥哥丙○○在拉扯，被告
    手上有拿1 支鴨嘴鉗，被告掙脫之後由後門逃走，出了後門
    之後往左邊離開，我有追上去但是沒有追到就又回到住處的
    前門。我到前門之後看見被告從巷子走出來，被告走在前面
    ，後面還有1 個人，另外那個人距離我們約50公尺的地方，
    被告是在我們的斜對面，距離較近。一開始被告有朝我們方
    向走過來，但是看到我們之後就先停下，被告當時有猶豫是
    否要前進，我和我哥哥靠過去時，在被告後面的那人就逃走
    了。我們去抓被告時，被告有拿鴨嘴鉗打我，我手有受傷。
    被告在廚房和我哥哥拉扯，到之後在住處前門和我拉扯並拿
    鴨嘴鉗攻擊我，時間相隔只有2 、3 分鐘而已等語（見本院
    卷第124-128 頁）。
(二)又證人丙○○受有頭部外傷、鼻子挫鈍傷並浮腫流血之傷害
    ；證人乙○○則受有全身多處擦傷之事實，亦有高雄榮民總
    醫院診斷證明書2 紙在卷足憑（見警卷第24、25頁），而衡
    諸證人丁○○○、丙○○均係於有燈光照明設備之情形下，
    在近距離正面目睹被告之容貌，應無誤認之虞，且證人丁○○○、丙○○、乙○○與被告素不相識，無何仇隙，斷無設
    詞誣陷被告之可能，是被告辯稱：伊未侵入前開住處，並竊
    取丙○○所有之手錶得逞，亦未持鴨嘴鉗攻擊丙○○、乙○○云云，洵非可採。
(三)另查獲時在被告上衣口袋有起出筆型手電筒，且被害人表示
    在被告（位置）附近之黑色帽子、手套、鴨嘴鉗均屬被告所
    有等語，亦據證人即據報前往現場處理之員警甲○○到庭結
    證明確（見本院卷第129 頁），核與證人丁○○○、丙○○
    、乙○○均證稱：被告於案發當時，確曾持有鐵製工具（即
    鴨嘴鉗）等語，及證人丙○○另於審理時所證：員警到達現
    場後，在被告的口袋中找到筆型手電筒，手套是在地上查獲
    ，警察到場前我有看到被告將帽子插在腰際等語等語（見本
    院卷第122 頁、第123 頁）、證人丁○○○之證述：被告有
    戴帽子，一手拿白白的工具（即鴨嘴鉗），另一手拿手套等
    語（見本院卷第116-117 頁），均屬相符，且有警卷所附之
    現場照片及扣押物品目錄表在卷可稽（見警卷第35頁、第37
    頁上方、第29頁），而黑色帽子、手套、鴨嘴鉗、筆型手電
    筒等物，既分別係在被告身上及其所在附近查獲，足見扣案
    之筆型手電筒、鴨嘴鉗、黑色帽子、手套等物，自應均屬被
    告所有無訛，故被告前開所辯：非其所有云云，顯非實情。
(四)被告雖另辯稱：當時是要去案發現場附近找一個叫「阿榮」
    的朋友云云，惟被告亦坦認：我不知道「阿榮」的真實年籍
    資料，我沒有辦法和他聯絡等語（見本院卷第23頁）。是被
    告既不知「阿榮」之聯絡方式，則其如何尋得其友人「阿榮
    」，已非無可疑。況被告遭逮捕時為凌晨3 時許，已屬人車
    往來甚為稀少，一般民眾均已入睡之際，被告亦無經由詢問
    案發現場附近居民，藉以尋得其友人「阿榮」之可能，是被
    告前開所辯，應屬事後卸責之詞，亦非可採。綜上，本件被
    告犯行，事證明確，洵堪認定。
二、所犯罪名及科刑理由：
(一)按所謂兇器，其種類並無限制，凡客觀上足對人之生命、身
    體、安全構成威脅，具有危險性之兇器均屬之（最高法院79
    年臺上字第5253號判例參照）。次按刑法第329 條所規定之
    竊盜或搶奪，因防護贓物、脫免逮捕或湮滅罪證，而當場施
    以強暴、脅迫者，即以強盜論，不以所施強暴、脅迫手段，
    須至使他人不能抗拒程度為成立準強盜罪之要件，此與刑法
    第328 條第1 項之普通強盜罪之構成要件不同，有最高法院
    91年度台上字第3746號、第5778號判決可參。又按刑法第32
    9 條所謂：「竊盜或搶奪，因防護贓物、脫免逮捕或湮滅罪
    證，而當場施以強暴脅迫者，以強盜論」，係指以強盜罪相
    當條文處斷之意，並非專以刑法第328 條第1 項之強盜罪論
    ，故刑法第330 條所謂犯強盜罪，不僅指自始犯強盜罪者而
    言，亦包括刑法第329 條以強盜論之情形。亦即，若犯準強
    盜而有刑法第321 條第1 項各款情形之一，仍應依第330 條
    論處，亦有最高法院42年台上字第523 號判例足參。
(二)本件扣案之鴨嘴鉗，係金屬材質，而被告持以攻擊告訴人丙○○、乙○○，致告訴人2 人受有身體及臉部之傷害，顯見
    該鴨嘴鉗，在客觀上對人之生命、身體安全已構成威脅，且
    具有危險性，自屬刑法第321 條第1 項第3 款之兇器。又被
    告係於凌晨3 時許之夜間，侵入告訴人丁○○○、丙○○及
    乙○○等人之住宅，則被告於夜間侵入住宅、攜帶可供兇器
    使用之鴨嘴鉗竊盜得逞後，為脫免逮捕復持前開鴨嘴鉗先後
    施強暴於人之所為，係犯刑法第329 條之準強盜罪，而有刑
    法第321 條第1 項第1 款、第3 款之情形，應以刑法第330
    條第1 項之加重準強盜罪論處。檢察官認被告係犯同法第32
    9 條之準強盜罪，尚有未洽，惟起訴之基本事實同一，爰依
    法變更起訴法條。
(三)審酌被告正值青壯，不思依循正軌賺取財物，前因竊盜案件
    ，曾經本院以74年度訴字第312 號判處有期徒刑1 年6 月，
    並經臺灣高等法院臺南分院、最高法院駁回上訴而確定，復
    因竊盜案件，又經本院以82年度訴字第2037號判處有期徒刑
    1 年，其入監服刑後，嗣於83年9 月17日縮刑期滿假釋出監
    。再因竊盜案件，經台灣高等法院高雄分院於86年6 月25日
    以86年度上易字第733 號判處有期徒刑2 年、刑前強制工作
    3 年，經送監執行後，復於90年4 月17因縮刑期滿而執行完
    畢。其竟再犯竊盜罪，經本院以92年度簡字第3172號判處有
    期徒刑6 月確定，目前在監執行中之事實（未構成累犯），
    有臺灣高等法院被告前案紀錄表1 份足憑，被告竟仍不知悔
    改，再次攜帶兇器擅自於夜間進入他人住宅竊取財物，並持
    兇器對追捕之告訴人施加強暴手法以求脫免逮捕，目無法紀
    ，不但已嚴重侵害告訴人等之居住安全，並使丙○○、乙○○受有如事實欄所載之傷害，且犯後否認犯行，態度不佳，
    難見有何悔意，並考量其犯罪動機、手段、生活情狀等其他
    一切情狀，爰量處如主文所示之刑。
(四)沒收部分：
    又扣案之鴨嘴鉗1 支、筆型手電筒1 支、黑色手套2 只、黑
    色帽子1 頂，雖非違禁物，然為被告所有，且均係供其犯罪
    所用之物，業據本院認定如前，爰均依刑法第38條第1 項第
    2 款之規定，宣告沒收之。
據上論斷，應依刑事訴訟法第299 條第1 項前段、第300 條、刑
法第330 條第1 項、第329 條、第321 條第1 項第1 款、第3 款
、第38條第1 項第2 款，判決如主文。
本案經檢察官戊○○到庭執行職務。
中　　華　　民　　國　　96　　年　　4 　　月　　11　　日
                  刑事第八庭    審判長法　官  李政庭
                                      法　官  王俊彥
                                      法  官  李育信
以上正本證明與原本無異。
如不服本判決，應於收受送達後10日內向本院提出上訴書狀。
中　　華　　民　　國　　96　　年　　4 　　月　　11　　日
 　　　　　　　　　　　　　　　       書記官  廖佳玲
附錄本案論罪科刑法條全文：
刑法第330條第1項：
犯強盜罪而有第321 條第1 項各款情形之一者，處7 年以上有期
徒刑。
